臺灣桃園地方法院民事裁定　　　　　 100年度消債更字第43號
聲　請　人
即　債務人　徐福鍠
代　理　人　陳水聰　律師
上列當事人因消費者債務清理事件，聲請更生，本院裁定如下：
    主    文
聲請人徐福鍠自中華民國一百年九月七日上午十時起開始更生程
序。
命司法事務官進行本件更生程序。
    理    由
一、本件聲請意旨略以：聲請人前曾於民國99年4 月間向最大債
    權銀行中國信託商業銀行申請前置協商，惟該還款方案為聲
    請人所無法負擔，日後聲請人之薪資亦難有增加，且聲請人
    年已46歲，不久將屆退休年齡，而一般民間公司常會於員工
    退休前藉詞資遣，則綜上考量，唯恐日後悔諾而造成自身及
    銀行損害，只能拒絕還款方案。復以，聲請人之無擔保或無
    優先權債務總額未逾新台幣（下同）1,200 萬元，未經法院
    裁定開始清算程序或宣告破產，更非聲請人主觀惡意，實係
    客觀上具有上述不可歸責事由存在，爰依法聲請更生等語。
二、按債務人與金融機構協商成立者，不得聲請更生或清算。但
    因不可歸責於己之事由，致履行顯有重大困難者，不在此限
    ；本條例施行前，債務人依金融主管機關協調成立之中華民
    國銀行公會會員，辦理消費金融案件無擔保債務協商機制與
    金融機構成立之協商，準用前項之規定。消費者債務清理條
    例第151 條第5 項、第6 項定有明文。是債務人聲請更生或
    清算，除須符合不能清償債務或有不能清償之虞之要件外，
    倘其已與各債權銀行協議成立債務清理契約，尚須因不可歸
    責於己之事由，致該方案履行顯有重大困難，始能聲請更生
    或清算，以避免債務人任意毀諾已成立之協商，濫用更生或
    清算之債務清理程序。又該條例第151 條第5 項規定並未以
    「成立協商後須另行發生不可歸責於己之困素，導致履行顯
    有重大困難」為要件，是若協商時所成立之條件依債務人之
    收入已發生履行顯有重大困難者，即屬不可歸責之事由（臺
    灣高等法院暨所屬法院97年法律座談會民事類提案第44號之
    研討結論可參）。復按，消費者債務清理條例立法意旨，乃
    在幫助陷於經濟上困境之債務人，得藉由更生或清算程序，
    走出經濟困境，避免走向絕路，實現憲法所保障之生命權，
    其並非在幫助債務人保持其舊有之生活水平，或幫助債務人
    履行其法定扶養義務。因此在考量所謂之「生活必要性支出
    」，自以維持一般人最低生活水平所需為準，而在扶養費支
    出之考量，亦應以實際上確有受扶養必要之支出為準，其與
    法定扶養義務自當有所區別，茲先敘明。
三、經查：
(一)、聲請人收入部份：本件聲請人雖主張伊每月薪資收入為45,0
    00元，然本院依職權查詢聲請人稅務電子閘門財產所得調件
    明細表可知，聲請人98年度收入為583,528 元，故其平均每
    月為48,627元，是本院認聲請人目前每月可供支配款項應以
    48,627元計算為當。
(二)、聲請人所陳報之每月各項支出部分：
１、房租10,000元、水電瓦斯電話費等雜費2,500 元：就上開支
    出業據聲請人提出房屋租賃契約書及部分單據影本為憑（本
    院卷第99至103、105至114 頁），且因聲請人配偶現無工作
    ，故由聲請人獨力負擔上開支出，爰均予列計。
２、生活費8,000 元、交通費1,000 元：聲請人就上開支出雖均
    未提出相關單據為憑，惟本院認以每月30日計算，每日生活
    費支出約267 元、交通費約33元，尚屬合理，爰均予列計。
３、2 名子女扶養費共16,000元：聲請人與配偶育有就學中子女
    2 名（分別為81、82年次）之事實，業據聲請人提出戶籍謄
    本及部分註冊繳費收據等影本為憑（本院卷第43、115至117
    頁），又聲請人配偶現無工作等情已如上述，故由聲請人獨
    力負擔上開支出，則本院參酌行政院主計處所公告之99年度
    臺灣省平均每人每月最低生活費用9,829 元，認上開每名子
    女每月扶養費8,000 元，尚屬合理，爰均予列計。
４、綜上，本件聲請人每月平均收入約48,627元，扣除上開每月
    必要支出35,000元（計算式：10,000元＋8,000 元＋1,000
    元＋16,000元），尚有餘款13,627元可資清償債務。
(三)、又聲請人之各債權人中，除債權人遠東國際商業銀行未明確
    同意比照最大債權銀行中國信託商業銀行所提出之180 期、
    0 ％利率協商方案外，其餘債權人即中國信託商業銀行、土
    地銀行、台北富邦商業銀行、花旗銀行、華泰銀行、基隆第
    一信用合作社、板信銀行、萬泰商業銀行、台新國際銀行、
    大眾銀行、美國運通國際股份有公司、三信商業銀行、澳商
    澳盛銀行則均願提供180 期、利率0 ％、每期各為8,847 元
    、2,087元、1,799元、5,586元、594元、793元、1,977元、
    、2,420元、793元、1,492元、2,188元、2,034元、1,159元
    、2,035 元之協商方案，然上開各協商方案每月應繳納款項
    合計為33,804元，即顯非聲請人上開每月餘款13,627元所能
    負擔，尚不足20,177元，更遑論尚有遠東國際商業銀行之債
    務待償。再者，上開聲請人所陳報每月必要生活支出中，亦
    未計入其現無工作之配偶之生活費用，縱認聲請人之配偶日
    後可能恢復工作能力而有薪資收入，惟依聲請人於聲請狀所
    陳報其配偶先前工作收入為每月薪資18,000元，僅能分擔房
    租費用2,000 元、子女扶養費共4,000 元，合計6,000 元等
    情以觀，聲請人目前之支出亦僅能減少6,000 元，亦仍不足
    分擔上開協商方案每月不足額20,177元。綜此，聲請人之薪
    資收入並不足以清償其債務，顯見聲請人確有不能清償債務
    之情形。另聲請人之子女分別為81、82年次，則渠等成年後
    應有能力負擔自身支出，屆時聲請人每月支出費用應可縮減
    ，甚或能受其子女協助分擔支出，故本院認聲請人應有更生
    實益之可能存在。再本院觀諸聲請人所提出之財政部台灣省
    北區國稅局財產歸屬資料清單，其名下現亦別無其他資產可
    供清償債務。
四、綜上所述，堪認本件聲請人確有不能清償債務之情事，此外
    ，本件又查無聲請人有消費者債務清理條例第6 條第3 項、
    第8 條或第46條各款所定駁回更生聲請之事由存在，則聲請
    人聲請更生，應屬有據，並依首揭規定命司法事務官進行本
    件更生程序，爰裁定如主文所示。
中    華    民    國   100    年    8     月    31    日
                  民事第二庭  法  官  卓立婷
上列正本證明與原本無異。
本裁定不得抗告。
中    華    民    國   100    年    8     月    31    日
                              書記官  王素玲